---
title: "Projet Analyse de données"
author: "Rudio et Léo-Paul"
date: "2023-05-09"
output: html_document
---

# Présentation du projet et du jeu de données

Le jeu  de données est constitués d'informations sur la vie d'étudiants dans une université du Portugal. Ces informations vont de leur résultats universitaires, leur vie familiale à leur consommation d'alcool. Le jeu a été construit à partir d'une enquête menée auprès d'étudiant  en mathématiques et en portugais.

L'objectif serait alors d'analyser le jeu de données afin de comprendre les facteurs qui impactent la réussite scolaire de ces étudiants. L'intérêt du jeu est la grande variété de facteurs proposée qui permet de courvrir un maximum d'hypothèsesn, notamment celle sur la consommation d'alcool proposée directement par le nom du jeu de données.

Voici les variabales présentent dans ce jeu de données ; 

- **school** - student's school (binary: 'GP' - Gabriel Pereira or 'MS' - Mousinho da Silveira)
- **sex** - student's sex (binary: 'F' - female or 'M' - male)
- **age** - student's age (numeric: from 15 to 22)
- **address** - student's home address type (binary: 'U' - urban or 'R' - rural)
- **famsize** - family size (binary: 'LE3' - less or equal to 3 or 'GT3' - greater than 3)
- **Pstatus** - parent's cohabitation status (binary: 'T' - living together or 'A' - apart)
- **Medu** - mother's education (numeric: 0 - none, 1 - primary education (4th grade), 2 – 5th to 9th grade, 3 – secondary education or 4 – higher education)
- **Fedu** - father's education (numeric: 0 - none, 1 - primary education (4th grade), 2 – 5th to 9th grade, 3 – secondary education or 4 – higher education)
- **Mjob** - mother's job (nominal: 'teacher', 'health' care related, civil 'services' (e.g. administrative or police), 'at_home' or 'other')
- **Fjob** - father's job (nominal: 'teacher', 'health' care related, civil 'services' (e.g. administrative or police), 'at_home' or 'other')
- **reason** - reason to choose this school (nominal: close to 'home', school 'reputation', 'course' preference or 'other')
- **guardian** - student's guardian (nominal: 'mother', 'father' or 'other')
- **traveltime** - home to school travel time (numeric: 1 - <15 min., 2 - 15 to 30 min., 3 - 30 min. to 1 hour, or 4 - >1 hour)
- **studytime** - weekly study time (numeric: 1 - <2 hours, 2 - 2 to 5 hours, 3 - 5 to 10 hours, or 4 - >10 hours)
- **failures** - number of past class failures (numeric: n if 1<=n<3, else 4)
- **schoolsup** - extra educational support (binary: yes or no)
- **famsup** - family educational support (binary: yes or no)
- **paid** - extra paid classes within the course subject (Math or Portuguese) (binary: yes or no)
- **activities** - extra-curricular activities (binary: yes or no)
- **nursery** - attended nursery school (binary: yes or no)
- **higher** - wants to take higher education (binary: yes or no)
- **internet** - Internet access at home (binary: yes or no)
- **romantic** - with a romantic relationship (binary: yes or no)
- **famrel** - quality of family relationships (numeric: from 1 - very bad to 5 - excellent)
- **freetime** - free time after school (numeric: from 1 - very low to 5 - very high)
- **goout** - going out with friends (numeric: from 1 - very low to 5 - very high)
- **Dalc** - workday alcohol consumption (numeric: from 1 - very low to 5 - very high)
- **Walc** - weekend alcohol consumption (numeric: from 1 - very low to 5 - very high)
- **health** - current health status (numeric: from 1 - very bad to 5 - very good)
- **absences** - number of school absences (numeric: from 0 to 93)

These grades are related with the course subject, Math or Portuguese:
- **G1** - first period grade (numeric: from 0 to 20)
- **G2** - second period grade (numeric: from 0 to 20)
- **G3** - final grade (numeric: from 0 to 20, output target)

Au cours de ce projet, nous nous concentrons sur la variable G3 qui est la variable de sortie représentant la note finale des élèves. Il s'agirait donc d'un problème de régression sur la variables G3 ou même plus généralement un problème de classification.

Voici les étapes que nous allons suivre : 

1. Identifier les variables significatives
2. Appliquer des méthodes de classification sur la réussite scolaire
2. Effectuer une regression linéaires pour prédire G3
3. Comparer des méthodes de machine learning pour prédire G3

```{r setup, include=FALSE}
knitr::opts_chunk$set(echo = TRUE)

library(FactoMineR)
```

## 1.Chargement des données

```{r}
# Chargement de la base de données
df.mat=read.table("student-mat.csv",sep=",",header=TRUE,as.is = FALSE)
df.por=read.table("student-por.csv",sep=",",header=TRUE,as.is = FALSE)

# Etudiants qui appartiennent aux deux cours
both= merge(df.mat,df.por,by=c("school","sex","age","address","famsize","Pstatus","Medu","Fedu","Mjob","Fjob","reason","nursery","internet"))

# Concaténation des deux dataframes
df = rbind(df.mat,df.por)
head(df)
```

## 2. Description des données

Le jeu est composé de 33 variables dont 17 qualitatives et 16 quantitatives.
On rajoute une variable en plus pour la réussite scolaire.


```{r}
# print(str(df))
# print(nrow(df))

## On rajoute la réussite scolaire comme variable qualitative
df$RS = factor(df$G3>=10)
head(df)

```

```{r}
res = PCA(df)
```


